【裁判字號】    98,台上,817
【裁判日期】    980219
【裁判案由】    違反槍砲彈藥刀械管制條例
【裁判全文】
最高法院刑事判決              九十八年度台上字第八一七號
上  訴  人  台灣高等法院台南分院檢察署檢察官
被      告  甲○○
上列上訴人因被告違反槍砲彈藥刀械管制條例案件，不服台灣高
等法院台南分院中華民國九十七年十二月十五日第二審更審判決
（九十七年度重上更緝(二)字第三一六號，起訴案號：台灣台南地
方法院檢察署八十八年度偵字第一一一四三、一二一九五號），
提起上訴，本院判決如下：
    主  文
原判決撤銷，發回台灣高等法院台南分院。
    理  由
本件原判決以被告甲○○被訴涉犯槍砲彈藥刀械管制條例第七條
第四項、第十二條第四項之未經許可持有制式手槍及未經許可持
有子彈罪嫌；經審理結果，認其被訴之犯罪尚屬不能證明，因而
撤銷第一審關於依想像競合犯規定，從一重論處其未經許可持有
手槍罪刑部分之判決，改判諭知其無罪；固非無見。
惟查：(一)、審理事實之法院，對於案內與待證事實有重要關係，
而屬依法應予調查之證據，茍未依法調查或雖已調查而未調查明
白，即與證據未經調查無異，如率行判決，其判決當然為違背法
令。又證據之證明力，固屬於法院判斷之自由，但不得違背經驗
法則及論理法則，如其判斷仍存有疑竇，則在應予調查之證據究
明釐清前，尚難遽採為被告有利或不利之認定。檢察官偵查時證
人張錦雀證稱：好幾年前，他（指甲○○）自屏東回來帶槍至縣
界附近，怕臨檢便要我們夫妻騎機車過去，先將槍交給我們帶到
我家，他再開車到我家取回。他家常被搜索，後來他怕被搜索，
才將槍交給胡玉桓云云。證人即張錦雀之夫王吉龍證稱：當時我
們夫妻至工專附近，他（指甲○○）託我們保管，他怕臨檢，當
時高雄區運，後來他就取回等語（見一二一九五號偵查卷第五四
頁背面、五五頁正面、五九頁背面）。而高雄市舉辦區運之時間
在民國八十四年十月二十四日起至同年月二十九日止（見原審法
院上訴卷第一一七頁）。張錦雀於八十八年十月二十九日檢察官
偵訊時復稱：「我們不可能金錢糾紛，至八十六年他仍欠我錢，
知道他沒錢，我也一直沒軋，怎可能再挾怨報復（庭呈支票等影
本）。」等語（見一二一九五號偵查卷第五九頁背面）。該偵查
卷第七二頁證物袋內，確有張錦雀於該日偵訊時提出之：甲○
○開具之支票影本二紙（付款人均為台灣省合作金庫一心路支庫
、帳號95-3、發票日分別為〈年度不明〉五月二十六日及八十六
年八月四日、面額分別為新台幣（下同）五十萬元及二十萬元、
票號為LR0000000及LR0000000）；張錦雀於華南商業銀行帳號
000000000000之票據代收摺影本共七頁（含封面一頁及內頁一至
六頁）。由張錦雀所提出附卷之上開票據代收摺影本，可見張錦
雀最早託收被告之「台灣省合作金庫一心路支庫、帳號95-3」支
票之日期為八十四年七月十五日，該支票之票號為 LP0000000、
發票日為八十四年七月十七日、面額為十萬元（見前開票據代收
摺內頁第(2)頁第八筆），其後於八十五年五月十三日、八十五年
五月二十三日、八十五年十一月五日、八十五年十一月八日、八
十五年十一月〈日期不明〉，張錦雀亦曾託收被告之支票。參以
被告在檢察官偵訊時供稱：「（問：在張錦雀來擔任會計之前你
認識張錦雀否？）不認識。」等語。綜合以觀，張錦雀既早在八
十四年七月十五日託收被告之上開支票，能否謂張錦雀、王吉龍
夫婦前開所稱在高雄市辦區運期間（即八十四年十月二十四日至
同年月二十九日）被告自屏東回來帶槍至縣界附近，怕臨檢先將
槍交伊夫妻帶回家保管，被告嗣後才取回之陳述，全然無據，而
不足採，尚非無疑。原審對於卷附張錦雀提出之上開票據代收摺
記載之內容，漏未究明論述，遽以無確切證據可資證明被告是否
曾在八十四年十月間即已僱用張錦雀云云，認張錦雀、王吉龍前
開陳述不能證實，而為被告有利之認定，尚嫌速斷及理由欠備。
(二)、證人胡玉桓於警詢時已坦承其將系爭槍、彈以三十萬元，抵
押予張錦雀，該槍、彈為被告於八十六年十二月中旬，在高雄市
○○○路一六四巷三五號屋內交給伊等語（見警卷第一一頁）；
於八十八年十月十三日檢察官偵訊時（與被告同時被提訊）雖翻
供改稱槍係伊所有，與被告無關（見一二一九五號偵查卷第四三
頁背面、四四頁正面）。但於八十八年十月二十九日檢察官偵查
中經與被告隔離訊問時，再度確認槍是被告的，並表示：前庭因
被告在場才翻供，嗣檢察官命提被告入庭，胡玉桓仍確認槍係被
告所有（見同上偵查卷第五九頁背面、六０頁背面）。胡玉桓是
否囿於被告之壓力而翻供，亦待釐清。又證人林明逸及朱世昌均
稱聽聞胡玉桓提及「蔡進旗」（或稱蔡進吉）與槍有關，但均未
親眼目睹「蔡進旗」將槍交給胡玉桓，究竟有無「蔡進旗」或「
蔡進吉」其人，胡玉桓迄未能提供其年籍資料、住址或其他資料
供調查，原審復未向林明逸、朱世昌訊明，或調查有無其他證據
足以證實，遽採信胡玉桓翻異之詞，認系爭槍、彈係蔡進吉交予
胡玉桓，與被告無關，而為被告有利之認定，其調查職責嫌有未
盡。檢察官上訴意旨指摘原判決不當，非無理由，應認仍有撤銷
原判決發回更審之原因。
據上論結，應依刑事訴訟法第三百九十七條、第四百零一條，判
決如主文。
中    華    民    國  九十八  年    二    月   十九   日
                      最高法院刑事第九庭
                          審判長法官  洪  文  章
                                法官  王  居  財
                                法官  郭  毓  洲
                                法官  黃  梅  月
                                法官  邱  同  印
      本件正本證明與原本無異
                                      書  記  官
中    華    民    國  九十八  年    二    月  二十四  日
                                                      K


司法院資訊處製作；財團法人民間司法改革基金會備份。
